臺灣高等法院民事判決　　　　　　　　　　　　　　九十三年度上易字第六六九號
　　上　訴　人　乙○○
　　訴訟代理人　林賢宗律師
　　被 上訴 人　甲○○
　　訴訟代理人　郭瑋萍律師
右當事人間債務人異議之訴事件，對於中華民國九十三年六月二十一日台灣板橋地方
法院九十三年度訴字第七八三號第一審判決提起上訴，本院於九十三年十二月十三日
言詞辯論終結，判決如下：
    主      文
上訴駁回。
第二審訴訟費用由上訴人負擔。
    事      實
甲、上訴人方面：
一、聲明：
  (一)原判決廢棄。
  (二)被上訴人在第一審之訴駁回。
  (三)第一、二審之訴訟費用由被上訴人負擔。
二、陳述：除與原判決記載相同者，茲引用之外，補稱：
  (一)上訴人八十八年之委託書僅委任訴外人龔榮輝處理上訴人與紀斌雄間之債務，並
    未包括兩造間之債務，此觀該委託書及龔榮輝之陳述即明。縱認就被上訴人部分
    亦有委託，惟觀上訴人與翁武雄間之委託契約第八條可知，龔榮輝未經特別委任
    ，依民法第五百三十四條第四款規定，自不得以新台幣（下同）三十萬元與被上
    訴人和解。況兩造間之票據債務高達一千三百八十萬六千元，上訴人曾以其中部
    分票據取得執行名義後強制執行，當時扣押之財產即不止三十萬元，因被上訴人
    表示全額清償，上訴人始撤回執行，並取得債權憑證，故被上訴人明知上訴人不
    可能僅求償三十萬元，卻以三十萬元與龔榮輝和解，並取回上開票據主張全額清
    償，本此實難謂被上訴人係善意無過失，故上訴人不須負授權人責任，縱認有效
    ，亦僅於三十萬元部分生清償之效力。且被上證三清償證明之內容並非龔榮輝所
    寫，此觀其證詞可知，而其簽字亦顯係在倉促下所為，益可見該內容非出其本意
    ，況該字條載明全額清償亦與實情不符，被上訴人交付三十萬元予龔榮輝亦不生
    清償效力。上訴人既已對被上訴人取得債權憑證，且其債務並未清償，則依債權
    憑證聲請強制執行並無錯誤，原審撤銷強制執行程序於法不合。
  (二)被上訴人主張其受有恐嚇，惟於龔榮輝出庭作證前卻從未為該主張，況其亦未於
    遭恐嚇時報警，所提之報案資料並無其他證據可佐證，警局亦無受理報案或派人
    到場之記錄，而龔榮輝僅去被上訴人家中二次，且只有陳振鎰陪同，反係被上訴
    人請來十多位年輕人到場，渠等實不可能對被上訴人為脅迫。又被上訴人所舉他
    案之台東地方法院判決與本案無關。而本件既未有恐嚇之情，則並無必要調取其
    於付款數日前在碧潭派出所之報案資料。至於有關台中地方法院上訴人告訴龔榮
    輝之刑案偵查卷宗所欲證明之事實既已經龔某到庭作證，且其證詞亦屬可信，故
    亦無另行調取之必要。又士林地方法院（下稱士林地院）之判決僅引用檢察官之
    公訴意旨，並未舉證，亦無調取之必要，況刑事判決所為之事實認定並不拘束民
    事判決。
  (三)龔榮輝於刑案中稱其僅拿三十萬元，此觀台灣士林地方法院檢察署（下稱士林地
    檢）九十年度偵緝字第五五八號卷九十‧八‧二三訊問筆錄、士林地院九十二年
    度易字第六一四號卷第三十九至四十頁、台中地方法院九十三年度易字第五○四
    號卷第五十八頁即明。而二百多萬元僅係被上訴人從紀斌雄之妻紀劉明媛處聽來
    （士林地檢八十八年度偵字第一一一五六號卷第二十三頁、士林地檢八十九年度
    偵字第一○三五一號卷第二十九、七十五頁），其既無法證明自己確有支付二百
    多萬元，所言即難以採信。又上訴人之前確與龔榮輝不相識，此有士林地檢八十
    八年度偵字第一一一五六號卷第二十三頁與士林地院九十二年度易字第六一四號
    卷第四十五頁可證，上訴人亦不知渠有前科，並無藉黑道討債之想法。
乙、被上訴人方面：
一、聲明：
  (一)上訴駁回。
  (二)訴訟費用均由上訴人負擔。
二、陳述：除與原判決記載相同者，茲引用之外，補稱：
  (一)龔榮輝係受上訴人之「全權」委託向被上訴人討債，此觀上訴人委託書載明「受
    託人之權限與本人親臨相同」可知（被上證二），而上訴人委託訴外人龔榮輝處
    理債務之範圍，業經上訴人於原審自認包括「被上訴人之兄紀斌雄」、「被上訴
    人」及「紀氏圖書股份有限公司」之票款，此參上訴人於原審提出其所委託之支
    票、本票之發票人為上開三人即明（原審卷第二十五至四十頁），且觀上訴人於
    台中地方法院九十三年度易字第五○四號（下稱另案）所提出之簽收證明（被上
    證七）及龔榮輝於另案中陳述（被上證十、十一）亦知。又龔榮輝當時除表示有
    權代表上訴人與被上訴人和解外，並出示委託書、
    訴人開立之支票原本為憑，被上訴人始以二百二十萬元就所有上訴人持有之票據
    債務達成和解，嗣龔榮輝即返還所有票據，並書立清償證明（被上證三），故兩
    造間債務已因清償而消滅。又上訴人就上開情事亦已知悉，此觀其另案之陳述（
    被上證八、九）即明，且其尚因龔榮輝將取得款項私吞，而對龔榮輝提起詐欺告
    訴（被上證四），龔榮輝未將被上訴人清償之款項交付上訴人僅屬渠等間委任事
    務之糾紛。況縱龔榮輝未獲上訴人特別授權，惟其持有上訴人之委託書並表示有
    特別授權，故亦已構成表見代理。
  (二)龔榮輝有傷害及恐嚇前科（被上證六），況其證言亦可能使其成立侵占詐欺罪，
    故其證言不足採信。又其既受委託討債，且其尚於清償證明載明被上訴人名字及
    債務全部清償，並將所有票據返還被上訴人，龔榮輝證稱僅收受三十萬元，僅係
    為規避代為和解之責任及配合上訴人之主張。且龔榮輝既受上訴人委託，不問陳
    振鎰是否跑掉仍應繼續處理，可知其已代表上訴人與被上訴人和解。再者，龔榮
    輝確實有親自至被上訴人家討債，並於出發前有向上訴人報備，此觀上訴人於另
    案之陳述可知（被上證十二號），故上訴人絕無可能不知龔榮輝處理結果之理。
    理      由
一、本件被上訴人起訴主張：上訴人以清償債務為由，聲請強制執行被上訴人之財產
    ，經台灣板橋地方法院以九十三年度執字第八四五號執行事件受理在案。惟上訴
    人就兩造間所有之支票、本票或背書保證之債務已全權委託訴外人龔榮輝處理，
    而龔榮輝已代上訴人與被上訴人和解，全部債務已清償完畢，龔榮輝即將所有票
    據返還，並書立清償證明，故兩造間債務已消滅。而龔榮輝於至被上訴人處討債
    時均有向上訴人報備，故上訴人應明知上開處理結果。縱龔榮輝未獲上訴人之特
    別授權，惟亦已構成表見代理，且被上訴人為善意無過失，故上訴人仍須負授權
    人責任。因此事由係於執行名義成立後發生，爰依強制執行法第十四條第一項前
    段規定對上訴人提起異議之訴等語。
二、上訴人則以：委託書係委託龔榮輝處理與紀斌雄間之債務，並未委任龔榮輝處理
    與被上訴人間之債務，縱有之，龔榮輝未經特別委任，仍不得與被上訴人和解。
    又兩造間之票據債務高達一千三百八十萬六千元，上訴人亦明知上訴人不可能僅
    求償三十萬元，惟卻以三十萬元與龔榮輝和解，並主張全額清償，實難謂被上訴
    人係善意無過失，故上訴人不須負授權人責任，不生清償效力，縱認有效，亦僅
    於三十萬元部分生清償效力。上訴人依債權憑證聲請強制執行，並無錯誤。又上
    訴人之前確與龔榮輝不相識，亦不知其有前科，並無藉黑道討債之想法，且龔榮
    輝僅去被上訴人家中二次，而被上訴人方面尚有十幾人到場，不可能對被上訴人
    為脅迫等語，資為抗辯。
三、被上訴人主張：上訴人委託龔榮輝處理債務，包含被上訴人部分已經處理完畢，
    上訴人再為執行並無理由等語。上訴人則抗辯稱龔榮輝並未被授權和解，況委託
    處理債務只限於紀斌雄部分，不包括被上訴人部分，故被上訴人債務依然存在等
    語。
  (一)按「委任他人為法律行為，同時授與他人以代理權者，受任人以委任人名義處理
    委任事務，所為或所受之意思表示直接對於委任人發生效力」（最高法院五十二
    年台上字第二九○八號判例、九十二年台上字第六○七號判決參照）。
  (二)本件上訴人雖稱未授權龔榮輝和解，但查上訴人係先於八十七年十月一日出具委
    託契約書，委託翁武雄處理華一書局暨紀氏圖書股份限公司紀斌雄退票一千餘萬
    元，並載明「如雙方和解，甲方（即上訴人）之最低條件為總債權額之七十%。
    」等情（見原審卷第二五頁），但因為無結果，乃於八十八年一月四日出具委託
    書予龔榮輝，載明「委託人乙○○因事繁忙不克前往，茲與紀斌雄間因支票跳票
    問題帳款未清，特委託龔榮輝先生前往處理，受託人之權限與本人親臨相同，敬
    請紀斌雄先生多多配合，至感德便」等語（見原審卷第六頁），顯然上訴人確有
    委任龔榮輝處理債務問題。又按民法第五百三十四條固然規定「和解須有特別之
    授權」，本件委託書雖未明白記載授予特別代理權，但於一般委任為和解行為並
    未規定應以書面記載，況本件委託書既載明「權限與本人親臨相同」，顯然如同
    本人到場，自係同時授與龔榮輝包括和解之權利，否則如果龔榮輝不能代為和解
    ，上訴人何必交付票據，龔榮輝不能和解又如何與被上訴人處理相關事宜，上訴
    人所辯不合常情而不可採。
  (三)就兩造及上訴人與紀斌雄間債務問題，上訴人已經於原審坦承：「因為紀斌雄八
    十一年買我的廠房，我們變成很好的朋友，我並不認識甲○○，紀斌雄拿甲○○
    的票給我做擔保，因為他自己的票跳票了，跳票金額有一千六百二十萬元，所以
    他才會拿甲○○的票給我，甲○○的票有一百二十萬六千元，我本來請翁武雄處
    理債務問題，後來翁武雄又找龔榮輝出面，所以我才會寫委託書給龔榮輝，這些
    票的正本我有交給翁武雄，翁武雄又交給龔榮輝」等語（見原審卷第十九、二十
    頁）。足見上訴人只認識紀斌雄，不認識被上訴人，原來欠債人為紀斌雄，被上
    訴人交付票據只是作為擔保，上訴人處理債務若只處理紀斌雄部分，未處理被上
    訴人部分並不合理。又上訴人並曾將包括被上訴人之票據交付，有相關票據影本
    附卷可參（見原審卷第二六至四○頁），足見上訴人委任龔榮輝處理之債務，包
    括紀斌雄跳票金額一千六百二十萬元及被上訴人票款一百二十萬六千元在內。
  (四)被上訴人主張龔榮輝受委任後，已與被上訴人就紀斌雄、被上訴人本人之所有支
    票、本票、或背書保證之債務，均已結算完畢一節，業據其提出龔榮輝於八十八
    年三月一日切結之清償證明書為證（見原審卷第五頁）。依該證明書記載：「債
    權人乙○○所持有之紀斌雄、甲○○之支票、本票、或背書保證之債務，均已全
    部還清無誤。紀劉明媛、甲○○、紀氏圖書有限公司台啟」等語，明白記載清償
    範圍含「甲○○」即被上訴人，足證被上訴人主張兩造間債務業已清償完畢一語
    ，應屬有據。因龔榮輝於該份證明書上所為之意思表示，既係為處理委任事務而
    為，依照前述最高法院見解，該意思表示應直接對於委任人即上訴人發生效力。
  (五)又上訴人委託龔榮輝討債範圍包括被上訴人之票款，業據上訴人於台灣台中地方
    法院九十三年度易字第五○號侵占等刑事案件提出其交付龔榮輝簽收之票據包括
    被上訴人之支票簽收證明可據（見本院卷第一○三頁），即上訴人委託龔榮輝討
    債之範圍係包括被上訴人之債務，上訴人於該案復稱：「告訴人乙○○於八十八
    年間因遭翁武雄、龔榮輝等一干人用不法之手段…將告訴人與債務人華一書局之
    債權、私自解決並捲款各自推諉至逃匿」等語（見本院卷第一○八頁上訴人告訴
    狀）。此外，上訴人於本件原審亦承認：「我在士林地院有告翁武雄還有龔榮輝
    ，我告他們二人侵占，他二人在庭上說，這些支票正本都被甲○○拿走了」「在
    士林地檢署龔榮輝有承認他收到甲○○三十二萬元，所以才會把全部所有的票還
    給他，檢察官有問他為何只要三十二萬元就將所有票還給甲○○，龔榮輝就沒有
    回答了」等情（見原審卷第二十頁）。另龔榮輝於前揭刑事侵占案稱：「（問：
    乙○○有無具體跟你們說如何將他的款項要回來？）我們去處理債務的時候，當
    事人都跟我們說這筆債務，乙○○已經找人來處理過好多次了，都沒有辦法處理
    …當時他只跟我說債權委託我去處理，處理的方式並沒有約定，就如同庭呈委託
    書所載。」等語（見本院卷第一一一頁）。由此可知，上訴人交付龔榮輝之票據
    含被上訴人之部分，龔榮輝於處理後並書立記載債務已經清償完畢之委託書予被
    上訴人，足以證明兩造之票款債務一百二十萬六千元業已因清償而消滅。再衡情
    龔榮輝接受上訴人交付票據處理債務，竟於本院稱「不知道那些人之票」（見本
    院卷第五二頁），不合常情，則龔榮輝於本院證稱：「僅委託紀斌雄之債務」並
    不可採。
  (六)又龔榮輝處理之金額，上訴人雖辯稱只處理「三十萬元」云云，與其於原審暨上
    訴狀稱「三十二萬元」等語（見原審卷第二○頁、本院卷第八頁）已不相符，另
    據上訴人於刑事侵占等案陳述略以：「被告龔榮輝等人於八十八年三月間曾至紀
    斌雄住處，擅自以告訴人對紀某之債權，及紀斌雄所簽發之支票、本票等憑證，
    要求劉明媛以不等折數之現金清償紀斌雄積欠告訴人之債務，致劉明媛在誤以為
    係告訴人委託被告龔榮輝向其催討債務之情形下，付約二百餘萬元與被告龔榮輝
    等人，…被告等人擅自向紀斌雄之妻劉明媛索取現金償債之方式，…且使劉明媛
    對告訴人有所誤會，誤以為告訴人教唆惡棍討債，：：被告龔榮輝等人假借告訴
    人名義，於八十八年三月間要求劉明媛清償借款而取得劉女所交付之二百餘萬元
    款項」等語（見本院卷第一○五、一○六頁上訴人八十八年十一月十六日刑事告
    訴補充理由狀），則上訴人於本件再稱龔榮輝只取得三十萬元云云，與之前所述
    矛盾，龔榮輝為免被追償於本院所證述係附會上訴人於本院三十萬元之主張，均
    非可採。
四、綜上所述，被上訴人主張為可採，上訴人所辯均無可取。按「執行名義成立後，
    如有消滅或妨礙債權人請求之事由發生，債務人得於強制執行程序終結前，向執
    行法院對債權人提起異議之訴。如以裁判為執行名義時，其為異議之原因事實發
    生在前訴訟言詞辯論終結後者，亦得主張之。」強制執行法第十四條第一項定有
    明文。本件被上訴人於執行名義台灣台北地方法院八十三年促字第一○八五五號
    支付命令及確定證明書金額為一百零七萬二千元，另自八十三年五月三十一日起
    至清償日止按年息百分之五計算之利息經計算為五十三萬一千七百二十五元暨程
    序費用等，既於執行名義成立後已將所積欠之票款清償完畢，則縱然上訴人仍執
    有債權憑證，但因其債權所表彰之金額已經被上訴人清償完畢，被上訴人提起本
    件債務人異議之訴，請求撤銷上開強制執行事件所為之強制執行程序，即屬有據
    ，應予准許。是則原審判命撤銷原法院九十三年度民執助宇字第八四五號強制執
    行事件所為之強制執行程序，於法並無不合。上訴意旨指摘原判決不當，求予廢
    棄改判，為無理由，應予駁回。
五、本件之事實及法律關係已臻明確，被上訴人關於表現代理之主張及兩造其餘之主
    張陳述及攻擊防禦方法，對判決之結果無影響，爰不一一加以論述，附此敘明。
六、據上論結，本件上訴為無理由，依民事訴訟法第四百四十九條第一項、第七十八
    條，判決如主文。
中　　　華　　　民　　　國　　九十三　　年　　 十二 　　月　　二十七　　日
                              民事第二庭
                                  審判長法  官  張  耀  彩
                                        法  官  王  仁  貴
                                        法  官  黃  嘉  烈
正本係照原本作成。
如不服本判決，應於收受送達後二十日內向本院提出上訴書狀，其未表明上訴理由者
，應於提出上訴後二十日內向本院補提理由書狀（均須按他造當事人之人數附繕本）
上訴時應提出委任律師或具有律師資格之人之委任狀；委任有律師資格者，另應附具
律師資格證書及釋明委任人與受任人有民事訴訟法第四百六十六條之一第一項但書或
第二項（詳附註）所定關係之釋明文書影本。
中　　　華　　　民　　　國　　九十三　　年　　 十二 　　月　　二十八　　日
　　　　　　　　　　　　　　　　　　　　書記官  倪  淑  芳
附註：
民事訴訟法第四百六十六條之一（第一項、第二項）：
對於第二審判決上訴，上訴人應委任律師為訴訟代理人。但上訴人或其他法定代理人
具有律師資格者，不在此限。
上訴人之配偶、三親等內之血親、二親等內之姻親，或上訴人為法人、中央或地方機
關時，其所屬專任人員具有律師資格並經法院認為適當者，亦得為第三審訴訟代理人
。
